臺灣桃園地方法院交通事件裁定　　　　100年度交聲字第160號
原處分機關　交通部公路總局新竹區監理所中壢監理站
異　議　人
即受處分人　徐永富
上列異議人即受處分人因違反道路交通管理處罰條例案件，對於
交通部公路總局新竹區監理所民國100 年2 月25日壢監裁字第裁
53-DB0000000號裁決聲明異議（原舉發案號：桃園縣政府警察局
舉發違反道路交通管理事件通知單桃警局交字第DB0000000 號）
，本院裁定如下：
    主  文
異議駁回。
    理  由
一、按汽車駕駛人飲用酒類後其吐氣所含酒精濃度超過每公升0.
    25毫克以上者，不得駕車，道路交通安全規則第114 條第2
    款定有明文；又汽車駕駛人，駕駛汽車經測試檢定酒精濃度
    超過規定標準者，處新臺幣（下同）15,000元以上60,000元
    以下罰鍰，並當場移置保管該汽車及吊扣其駕駛執照1 年，
    且應接受道路交通安全講習，道路交通管理處罰條例第35條
    第1項第1款、第24條第1 項第2 款亦規定甚明。
二、原處分意旨略以：異議人即受處分人徐永富於民國100 年2
    月20日晚間6 時45分許，駕駛車牌號碼FB-1061 號自小客車
    ，行經桃園縣中壢市○○路與五興路口時，為警舉發「酒後
    駕車，經漱口後測得酒測值為0.40mg/l，超過標準值」之違
    規，依道路交通管理處罰條例第35條第1 項第1 款、第24條
    第1 項第2 款之規定，處罰鍰34,500元，吊扣駕駛執照12個
    月，並施以道安講習等語。
三、聲明異議意旨略以：員警在對伊實施呼氣酒精濃度檢測當時
    ，既未給予15分鐘的休息時間，也沒有讓伊喝水，導致伊無
    法通過檢測，另亦質疑員警在施測當時所使用的酒測儀器並
    不合格云云。
四、經查：
(一)、本件異議人駕駛車號FB-1061 號自小客車，於100 年2 月20
    日晚間6 時45分許，在桃園縣中壢市○○路與五興路口，因
    有酒精濃度超過規定標準（呼氣酒精濃度0.40mg/L）之違規
    事實，為警當場攔停且掣單舉發違規等情，業據證人即舉發
    員警賴博鉦到庭證述綦詳，並有內政部警政署國道公路警察
    局100 年2 月20日桃警局交字第DB0000000 號舉發違反道路
    交通管理事件通知單、交通部公路總局新竹區監理所壢監裁
    字第裁53-DB0000000號違反道路交通管理事件裁決書影本各
    1 份在卷可稽。而本件員警所使用之呼氣酒精測試器（儀器
    器號067821）業由經濟部標準檢驗局於99年12月23日檢定合
    格（有效期限至100 年12月31日），其合法性及適用性均合
    乎檢驗及使用規範，亦有桃園縣政府警察局中壢分局100 年
    3 月23日中警分交字第1007023533號函附之經濟部標準檢驗
    局99年12月23日出具之呼氣酒精測試器檢定合格證書1 份在
    卷可佐。是異議人空言質疑檢測儀器並非合格云云，尚屬臆
    測，不值採憑。準此，異議人於上開時間、路段有「酒精濃
    度超過規定標準（呼氣酒精濃度0.40mg/L）」之違規事實，
    應甚明確，首堪認定。
(二)、異議人雖辯稱：員警在實施呼氣酒精濃度檢測當時，既未給
    伊15分鐘的休息時間，也沒有讓伊喝水，導致伊檢測結果不
    合格云云。然查：
  1.按警察人員於執行酒精濃度測試時，於測量前應先告知並確
    定受測者已飲酒結束15分鐘以上或提供礦泉水給受測者漱口
    ，避免口腔殘存酒精，為取締酒後駕車程序注意事項所明定
    ，此規定之目的在於避免口中有酒精殘留而造成酒測值之誤
    差，是受測人如飲酒後已逾15分鐘（而非受測前再給予15分
    鐘的緩衝期），或曾在接受酒測前曾自行飲水，因已無口腔
    中殘存酒精致影響酒測結果之虞，警方自無庸再給予15分鐘
    休息或另行提供礦泉水供受測人漱口。
  2.查證人即本件舉發員警賴博鉦於本院調查時到庭結證：100
    年2 月20日下午6 時45分許，我與同事負責執行巡邏勤務時
    ，在中壢市○○路與五興路口查獲異議人違規；當時我們是
    先看到異議人開車搖搖晃晃，開在我們前面，後來我們警車
    慢慢靠近，異議人就把車停在路邊，我們便上前攔查；我下
    車後，看到異議人還在車上，一直喝水，我過去敲車窗玻璃
    ，示意異議人下車，但異議人車門一打開，我就從車上及異
    議人身上聞到酒味，我就當場跟異議人表示：「先生，你有
    酒後駕車的情況，必須要配合我們實施酒測」，但異議人都
    不管我們，一直在喝他的水，還跟我們說要去小解，沒有配
    合我們施測；在現場時我們也有問異議人喝什麼酒，異議人
    就說他是喝藥酒；因為我們有看到異議人在下車之後一直喝
    水，所以就沒有另外再給異議人喝水，直接進行酒測等語（
    見本院100 年4 月6 日訊問筆錄第3 至4 頁），本院衡酌證
    人賴博鉦係中壢分局興國派出所之員警，平日職司犯罪偵查
    及道路交通管理、維護交通秩序之指揮稽查等工作，其與異
    議人間，素昧平生又無怨隙，殊無甘冒偽證罪責，而為不實
    舉發之理由存在，況經本院當庭勘驗證人賴博鉦所提出之舉
    發異議人違規經過光碟內容，其中檔案名稱「VID00000000-
    0000 00.WMV 」之錄影內容，亦清楚顯示異議人在接受警方
    進行呼氣酒測前，確實有不停飲用瓶裝水之情形，有本院當
    庭所製勘驗筆錄為憑，尤徵證人賴博鉦所證屬實，堪予採信
    。
  3.觀諸證人賴博鉦當庭所提出依內政部警政署99年8 月3 日警
    署交字第0990119957號函、桃園縣政府警察局99年8 月6日
    桃警交字第0990075192號函所訂定之「取締酒後駕車程序」
    ，其中關於作業規定三、執行階段部分，業已明文規定「測
    試前應告知並確認受測者已飲酒結束15分鐘以上或酌情提供
    礦泉水給受測者漱口，避免口腔殘留酒精」等語在卷。另外
    ，證人即本件舉發員警賴博鉦亦於本院調查時清楚具結證稱
    ：一般而言，我們會先確定民眾所飲用的酒類為何，並透過
    詢問民眾的過程研判是否已是在酒後經過15分鐘，若尚未經
    過15分鐘，我們也會問當事人是否要休息15分鐘之後才近行
    酒測，或者是主動提供水讓當事人漱口，但二者是二擇一的
    選擇，並非必然都要進行的程序等語（見本院100 年4 月6
    日訊問筆錄第4 頁）。則依上開規定文義，以及證人賴博鉦
    證述內容，堪認於警方執行酒後駕車取締時，就「確認受測
    者是否已飲酒結束15分鐘」抑或「酌情提供礦泉水」只要擇
    一執行即可，不必同時踐行。是異議人辯稱：警方既未給伊
    15 分 鐘的休息時間，也沒有讓伊喝水云云而有違反執行規
    定云云，已乏所據，不值採憑。而依本院前揭勘驗結果，異
    議人在接受呼氣酒精濃度測試前，既已自行喝水多次，則本
    件員警舉發時縱未主動給予礦泉水，亦難認有何違反酒測法
    定程序之處，是異議人就此所為指摘，自屬無稽，不足為取
    。
(三)、異議人又提出其所自行錄製在酒測完畢後、其與員警賴博鉦
    以外之另名搭載其返回派出所之員警二人在車上之對話光碟
    ，以供本院勘驗。惟經本院當庭勘驗該片錄音光碟內容結果
    ，至多僅能證明異議人在該名員警搭載返回派出所之途中，
    曾就酒測之結果與警察進行討論，異議人並曾一度要求重新
    檢測自己之呼氣酒精濃度，且質疑警方為何無故查扣其所駕
    駛之車輛而已，俱與本案異議人接受員警賴博鉦所為呼氣酒
    精濃度測試當時之情形無關，實難資為對異議人有利認定之
    依據。異議人再表示該名警察於上開錄音過程中曾嘲笑歧視
    伊至少3 次云云，惟綜觀異議人與該名員警之對話內容，非
    但未見警方有何刻意嘲弄異議人之言詞，復與本案違規事實
    或檢測呼氣酒精濃度之執行過程無涉，是異議人就此所辯仍
    無足採，併此敘明。
(四)、異議人復辯稱：伊於案發當時因心臟不適，遂放慢車速停在
    路邊，服用藥酒準備休息時，即遭員警上前攔查云云。惟依
    交通部運輸研究所90年9 月24日運安字第000000000 號函所
    載呼氣中酒精濃度每公升含量為0.25毫克，即相當於血液中
    酒精濃度（BAC ）百分之0.05，一般人空腹飲酒後，血液中
    酒精濃度之高峰期約出現在飲酒後30分鐘，又飲酒後每1 小
    時之酒精代謝率為13.2MG/DL/HR（即每小時代謝BAC 百分之
    0. 0132 ，相當於每小時代謝吐氣所含酒精成分為每公升0.
    066 毫克）。依證人賴博鉦證述：伊在發現異議人將車停在
    路邊後，隨即上前盤查異議人，前後相隔大約只有10幾秒的
    時間等語（見本院100 年4 月6 日訊問筆錄第4 頁），以及
    本院當庭勘驗證人賴博鉦所提出之蒐證光碟，其中關於異議
    人在違規現場接受酒測之錄影畫面，分別為檔案名稱「VID0
    0000000-000000.WMV」以及「VID00000000-000000.WMV」，
    錄影時間則各為2 分鐘、56秒，合計自警方上前對異議人執
    行盤查開始，至完成對異議人之酒測程序為止，前後時間並
    未超過30分鐘。苟異議人真係在停車後、甫喝完藥酒即遭警
    上前盤查，因其體內代謝系統尚未及充分代謝其剛飲入之酒
    精成分，體內酒精濃度代謝自未達到高峰期，於此情況下，
    異議人又焉有可能在短短不到30分鐘的時間內，遭警測得呼
    氣酒精濃度高達每公升0.4 毫克，遠遠超出上開代謝率至少
    12倍以上（計算式：0.4 ÷0.066 ÷2 ≒12 .12）。是異議
    人謂其當時係在甫停車後始喝酒數口云云，核與前揭具科學
    實證研究基礎之人體代謝酒精速率出入極大，本院難以採信
    ，異議人就此所辯，仍無可取。
五、綜上所述，異議人確有駕駛上開車輛，於上揭時地，經警舉
    發「汽車駕駛人酒精濃度超過規定標準（0.4-0.55）」之違
    規事實，原處分機關依道路交通管理處罰條例第35條第1 項
    第1 款、第24條第1 項第2 款之規定，裁處罰鍰34,500元，
    吊扣駕駛執照12個月，並施以道路交通安全講習，核無違誤
    ，本件異議人之異議為無理由，應予駁回。
據上論斷，應依道路交通事件處理辦法第18條，裁定如主文。
中    華    民    國  100     年    5     月    13    日
                  刑事第八庭    法  官  呂綺珍
以上正本證明與原本無異。
如不服本裁定，應於送達後5 日內，向本院提出抗告狀。
                                書記官  范升福
中    華    民    國   100    年    5     月    17    日